【裁判字號】    92,上訴,2239
【裁判日期】    920904
【裁判案由】    偽造文書等
【裁判全文】
臺灣高等法院刑事判決                          九十二年度上訴字第二二三九號
    上  訴  人
    即  被  告  乙○○
    選任辯護人  李長生  律師
                劉永良  律師
右上訴人因偽造文書等案件，不服臺灣板橋地方法院九十一年度訴字第二五０三號，
中華民國九十二年五月二十日第一審判決（起訴案號：臺灣板橋地方法院檢察署九十
一年度偵字第九二八一號），提起上訴，本院判決如左：
    主  文
原判決撤銷。
乙○○無罪。
    理  由
一、公訴意旨謂以：被告乙○○原係太子汽車公司（按應係「太子汽車工業股份有限
    公司」）之員工，竟意圖為自己不法之所有，利用職務上之便利，於民國（下同
    ）九十二年三月十日（按此處應係「三月八日」之誤）上午九時許，在上開公司
    內，趁另一業務員邱徐文未注意之際，竊取邱某所管領丁○○、丙○○所有之身
    分證影本各一紙，並持該
    公司）之新客戶申請書上，冒用上開二人之名義，向泛亞電信公司申請大哥大門
    號，泛亞電信公司承辦人員信以為真，致使該公司進而核准予六支門號（000
    0000000、0000000000、0000000000、00000
    00000、0000000000、0000000000），並附送贈品予
    乙○○。嗣經丁○○、丙○○接獲泛亞電信公司新用戶啟動資料確認書，始知上
    情。因認被告涉犯刑法第三百二十條第一項之普通竊盜罪，第二百十六條、第二
    百十條之行使偽造私文書罪，及同法第三百三十九條第三項之詐欺取財罪嫌云云
    。
二、公訴意旨認被告涉有刑法第三百二十條第一項之普通竊盜罪，第二百十六條、第
    二百十條之行使偽造私文書罪，及同法第三百三十九條第三項之詐欺取財罪嫌，
    無非以前開事實業據被告於偵查中坦承不諱，核與證人邱徐文證述，及被害人丁○○、丙○○所委任律師何朝棟指述情節相符，並有泛亞電信公司新用戶啟動資
    料確認書六紙在卷可稽，為其主要之論據。惟訊之被告乙○○則堅決否認有被訴
    竊盜、偽造文書、詐欺之犯行，辯稱：甲○○告知僅需
    電話門號，一個月可免費撥打一百六十八元，伊以為係贈送易付卡，不知要另外
    填寫資料申請門號，因認可將之作為購車客戶之贈品，始交付丁○○、丙○○之
    時，即主動要求甲○○停辦，並未生損害於何人，應不符偽造文書、詐欺之構成
    要件等語。
三、按犯罪事實，應依證據認定，無證據不得推定其犯罪事實，刑事訴訟法第一百五
    十四條定有明文。次按事實之認定，應憑證據，如未能發現相當證據，或證據不
    足證明，自不能以推測或擬制之方法以為裁判基礎。又，認定犯罪事實所憑之證
    據，雖不以直接證據為限，間接證據亦包括在內；然而無論直接或間接證據，其
    為訴訟上之證明，須於通常一般人均不致有所懷疑，而得確信其為真實之程度，
    始得據為有罪之認定，倘其證明尚未達此一程度，而有合理之懷疑存在，事實審
    法院復已就其心證上之理由予以闡束，敘明其如何無從為有罪之確信，因而為無
    罪之判決，尚不得任意指為違法，最高法院四十年臺上字第八六號、七十六年臺
    上字第四九八六號亦分別著有判例。經查：
  (一)被告於警詢時供陳：因我朋友為臺灣大哥大員工，於發生當日至我公司，向我稱
    只要持
    打一六八元，我就持該二人
    ）。在檢察官偵查中另供陳：我只拿到影本，沒有拿正本，一天與朋友甲○○一
    起吃飯，他說現泛亞申請大哥大可以拿贈品，他就拿去申請門號；不是我去申請
    ，是將身分正影本交甲○○去申請；（問：何人簽客戶申請表？）不知道等語（
    見偵查卷第二十九頁、）。觀諸前開被告於警詢及偵查中之陳述，均僅供承有將
    丁○○、丙○○之
    取得上開
    麗如、丙○○名義之泛亞電信公司公司新客戶申請書情事。公訴意旨以前開事實
    業據被告於偵查中坦承不諱，應屬誤會。
  (二)證人邱徐文於原法院審理時證稱：當時我是太子汽車中和分公司的銷售經理，我
    是被告的同事，本案的被害人蘇、曹是我的客戶；當時他們要辦理分期買車，交
    給我
    在廢紙區不要了；... 我可以確認我把正本留下後，其他的影本資料我都丟在廢
    紙區，那是不要的東西等語（見原審卷第三十六頁）。是被告係將證人邱徐文丟
    棄之
    ，與刑法竊盜罪之構成要件不合，自難以竊盜罪相繩。
  (三)證人甲○○在原審證稱：我是高喜大樓管理顧問有限公司的經理，我們公司與電
    信公司有架設基地台的合作方案，他們有一些優惠給我門，每個月一六八元以內
    ，打二年都不用錢，只是申請門號，沒有其他贈品；... 我告訴她說這是一個優
    惠，一個人可以申請三個門號，一個門號可以每個月打一六八元免費云云（見原
    審卷第三十七頁、第三十八頁）。而甲○○曾以被害人丁○○、丙○○名義書具
    泛亞電信公司新客戶申請書，申請核准0000000000、0000000
    000、0000000000、0000000000、000000000
    0、0000000000）六支門號，亦有泛亞電信公司九十二年一月七日（
    九二）泛亞E 字第００三六號函及所附新客戶申請書在卷可證（見原審卷第四十
    八頁至第六十頁）。則被告所辯：不知須另申辦門號乙節，雖不可採。然綜觀全
    部卷證，僅可得見被告有將丁○○、丙○○之
    以辦理申請門號；並無從得證被告有委請甲○○以偽造文書之方式為之授權。再
    查，觀諸證人甲○○在迭次訊問中均未有指證被告有授權其在新用戶申請書上簽
    名。參以：申請門號之登記地址及送達帳單處所，均係記載丁○○、丙○○二人
    之住所（見原審卷第四十九頁至第六十頁申請書），以丁○○、丙○○名義申請
    門號之情事，極易遭渠二人發現；而取得之SIM卡係被害人丁○○、丙○○名義
    ，並非供被告使用，被告又未能從中獲取任和利益；被告茍若知悉須以偽造文書
    假冒他人名義偽簽申請書辦理，其縱係至愚，亦當無自願干犯法紀，而無故圖利
    他人之理。被告所辯：伊並未授權填寫任何書面資料等語，尚屬可採。
  (四)證人邱徐文雖另於警詢中供陳：因曹、蘇二人向我公司購買汽車，分期付款，公
    司必須影本傳真本公司銀行照會，所以該二人
    果就被乙○○拿去申辦行動電話云云。然依其供詞，僅可得證被告有以被害人丁○○、丙○○之
    委託他人偽造丁○○、丙○○名義之泛亞電信公司公司新客戶申請書之事實。至
    於，被害人丁○○、丙○○僅知將
    文，遭人另行持以取得申請行動電話門號，並不知被告係如何取得渠等
    本，及有無偽造渠等名義之泛亞電信公司公司新客戶申請書。是該三人之前揭指
    訴，亦不足為不利被告之認定。
四、此外，復查無其他積極證據足認被告乙○○有公訴意旨所指之竊盜、行使偽造文
    書及詐欺犯行，被告之犯罪尚屬不能證明。原審未及詳查，遽予論罪科刑，尚有
    未當。被告之上訴意旨指摘原判決不當，為有理由，應由本院將原判決撤銷，改
    為被告無罪之諭知。
據上論斷，應依刑事訴訟法第三百六十九條第一項前段、第三百六十四條、第三百零
一條第一項前段，判決如主文。
本案經檢察官林炳雄到庭執行職務。
中      華      民      國    九十二    年      九      月      四      日
                              臺灣高等法院刑事第十二庭
                                  審判長法  官  劉  景  星
                                        法  官  陳  志  洋
                                        法  官  陳  博  志
右正本證明與原本無異。
如不服本判決，應於收受送達後十日內向本院提出上訴書狀，其未敘述上訴之理由者
並得於提起上訴後十日內向本院補提理由書（均須按他造當事人之人數附繕本）。
                                        書記官  陳  嘉  文
中      華      民      國    九十二    年      九      月      八      日


司法院資訊處製作；財團法人民間司法改革基金會備份。
